臺灣臺北地方法院刑事判決　　　　　　　 94年度訴字第253號
公　訴　人　臺灣臺北地方法院檢察署檢察官
被　　　告　丁○○
指定辯護人　本院公設辯護人　張寅煥
上列被告因毒品危害防制條例案件，經檢察官提起公訴（93年度
偵字第15873號），本院判決如下：
    主  文
丁○○轉讓第一級毒品，累犯，處有期徒刑貳年拾月。
    事  實
一、丁○○前於民國八十一、八十三年間分別因犯違反麻醉藥品
    管理條例案件，經本院以八十一年度訴字第一八三三號案件
    判處有期徒刑五年二月、及四月，應執行有期徒刑五年二月
    確定，嗣於八十四年八月二十三日假釋出監（尚未執行完畢
    ）後，復於八十五年間因犯違反麻醉藥品管理條例案件，經
    台灣高等法院以八十五年度上易字第二八五Ｏ號案件判處有
    期徒刑五月確定，及於八十六年間因犯違反麻醉藥品管理條
    例、竊盜案件，經台灣雲林地方法院分別判處有期徒刑七月
    、八月，應執行有期徒刑一年確定，經撤銷前述假釋執行殘
    刑後，接續執行上開有期徒刑五月、一年，嗣於八十八年十
    月二十六日縮短刑期假釋出監，原縮刑期滿日期為九十年五
    月十九日；惟丁○○又於八十九年間因施用毒品經送強制戒
    治，再經撤銷前述假釋，於執行強制戒治後接續執行殘刑，
    甫於九十一年八月十二日縮刑期滿執行完畢；詎其仍不知悔
    改，明知海洛因為毒品危害防制條例第二條第二項第一款所
    列之第一級毒品，竟基於轉讓第一級毒品之犯意，於九十三
    年八月七日上午某時許，因其女友之自用小客車損壞，在友
    人乙○○之介紹下，結識有竊車能力之丙○○，竟與丙○○
    共同基於意圖為自己不法所有之竊盜犯意聯絡，由丁○○在
    臺北縣新店市○○路○段三九七巷十二號二樓之住處內指定
    其所欲竊取之車輛款式、及顏色後，委由丙○○下手行竊，
    並同意提供第一級毒品海洛因三包予丙○○作為委任其竊車
    之報酬，且當場先交付第一級毒品海洛因一包予丙○○；丙○○旋於九十三年八月八日凌晨一時許，在臺北縣中和市○○路三一六號對面附近，竊取周明信所有、停放在該處之車
    號ＦＬ—九三二七號喜美廠牌之藍色自用小客車（丁○○與
    丙○○共同竊盜部分，業經本院九十三年度易字第一三三五
    號判決有罪確定），得手後於同年八月九日凌晨零時許，在
    臺北縣新店市○○路附近，將前揭贓車交付丁○○使用，丁○○並依約接續給付丙○○第一級毒品海洛因一包（原約定
    以三包毒品海洛因作為代價，惟因丁○○認竊得之贓車為事
    故車，故僅給付二包海洛因作為報酬）。嗣於九十三年九月
    一日下午五時五分許，經警查緝丙○○竊盜案後，循線查知
    上情，並在臺北縣新店市○○路○段與薏仁坑路口查獲丁○○，當場扣得第一級毒品海洛因二小包（驗餘淨重一點三四
    公克）、電子秤一只、及分裝袋十四個等物。
二、案經臺北市政府警察局大安分局報告臺灣臺北地方法院檢察
    署檢察官偵查起訴。
    理  由
一、證據能力部分：
  (一)按被告於警詢中之自白，業據公設辯護人辯護意旨略以：警
    員製作筆錄時並無錄音，且被告之自白係為讓其女友甲○○
    施用毒品之犯罪事實不為警移送，而與警方之交換條件，欠
    缺任意性，應無證據能力等語（參見九十四年四月六日準備
    程序筆錄、及九十四年八月十日刑事辯護狀）。按訊問被告
    應全程連續錄音，必要時，並應全程錄影，但有急迫情況且
    經記明筆錄者，不在此限；刑事訴訟法第一百條之一第一項
    定有明文；經查本件員警於九十三年九月二日上午六時五十
    分許，為被告製作警詢筆錄時並無錄音乙情，業據本院勘驗
    屬實，並製有勘驗筆錄一份在卷可參（本院九十四年四月二
    十八日勘驗筆錄參見），是本件既乏明確積極之證據，可資
    證明被告於警詢時之自白確有錄音，已不足擔保詢問筆錄之
    公信力及程序合法，並確保自白之任意性，是被告於警詢時
    之陳述，應屬違背上開強制規定，該警詢筆錄自無證據能力
    ，不得作為證據，合先敘明。
  (二)證人丙○○於警詢及接受檢察事務官訊問時所為之證述，為
    被告以外之人於審判外之言詞陳述，依刑事訴訟法第一百五
    十九條第一項之規定，前述指訴原則上不具證據能力；惟按
    「被告以外之人於檢察事務官、司法警察官或司法警察調查
    中所為之陳述，與審判中不符時，其先前之陳述具有較可信
    之特別情況，且為證明犯罪事實存否所必要者，得為證據。
    」，刑事訴訟法第一百五十九條之二定有明文，查證人丙○○雖於本院審理中陳稱：警詢時因藥癮發作，筆錄內容都是
    警察自己講的云云（參見本院九十四年八月九日審判筆錄）
    ，然參諸證人丙○○其後於九十四年十一月十六日於檢察事
    務官詢問時亦曾為向被告丁○○購買毒品、及以毒品為代價
    委其行竊車輛等相關內容之證述，實難遽信其警詢所言係因
    藥癮發作所致；且衡情證人丙○○於九十三年九月二日警詢
    中所為之陳述當較少權衡利害得失，若非實情至此，又焉可
    能為如此之陳述而設詞誣陷被告，況其於本院審判程序進行
    中而由檢察官對之為交互詰問時就乙○○何以介紹其與被告
    認識等情，亦設詞閃避，答稱不知情云云，是其於本院審理
    中所言，不無虛掩之情，可信度較低。故本院綜以上情，矧
    證人丙○○先前於警詢及偵查中所為之陳述，與本院審判中
    所為之證言相較，認其於警詢、及偵查中陳述時之外部附隨
    條件或環境顯具有較為自然可信之外部特別狀況，並為證明
    被告轉讓第一級毒品海洛因之犯罪事實存在所必要，顯具有
    刑事訴訟法第一百五十九條之二之情形，是證人丙○○於警
    詢中之陳述，應有證據能力。
二、本案事實認定之理由：
    訊據被告雖矢口否認有前揭轉讓第一級毒品海洛因之犯行，
    辯稱：伊是在八月七日認識丙○○，並未給他海洛因三包交
    換自小客車，伊與丙○○一起去偷車，丙○○叫伊以新台幣
    （下同）一萬五千元現金跟他買，後來伊並未答應，車子也
    沒有拿到云云（參見本院九十四年四月六日準備程序筆錄）
    ；惟查：
  (一)被告於九十三年八月七日因其女友自小客車損壞，經友人乙○○之介紹而結識有竊車能力之丙○○，向其指定喜美廠牌
    寶藍色之自小客車後，委由丙○○下手竊取，丙○○乃於九
    十三年八月八日凌晨一時許，在臺北縣中和市○○路三一六
    號對面附近，竊取周明信所有、停放在該處之車號ＦＬ—九
    三二七號喜美廠牌之藍色自用小客車一部等事實，業據被告
    於偵查及本院審理中供述甚詳，核與證人丙○○於警詢、偵
    查中之證述、及證人乙○○於本院審理中結證所言均屬相符
    （參見偵卷二十至三三頁、一六一至一六三頁、偵二卷第一
    二二至一二七頁及本院九十四年八月九日審判筆錄第十一頁
    ），並經被害人周明信於警詢中指述甚詳（參見九十三年度
    偵字第一五二七Ｏ號卷，下簡稱偵二卷第五二至五四頁），
    復有本院九十三年度易字第一三三五號判決書、車輛竊盜、
    車牌失竊資料個別查詢報表—查詢車輛認可資料各一份附卷
    可稽（參見偵二卷第八Ｏ頁），應堪信為真實。雖證人丙○○於本院審理中翻異前詞改稱：伊偷車是要當交通工具自己
    開，竊得後先擺在北二高橋底下，因為有跑給警察追，隔幾
    天伊不敢開，後來遇到被告，被告臨時要跟伊借車，有借他
    開一個晚上，之後車子又擺回橋下，伊也沒有去看云云（參
    見前揭審判筆錄第五頁），然此核與其歷次於警詢、偵查中
    之證述已有未合，且核與被告前揭供述、及證人乙○○之證
    詞，亦有違誤，顯係迴護被告之詞，自應認其於警詢、偵查
    中之證詞，較為可採；是此部分事實，已殆無疑義。
  (二)被告雖辯稱：伊係以一萬五千元之現金向丙○○購買前揭自
    小客車云云，惟被告與丙○○約定以市價一萬五千元之海洛
    因三包作為委任其竊車之代價，並先當場交付第一級毒品海
    洛因一包，俟其竊得前揭車輛後再行交付一包海洛因等情，
    業據證人丙○○於警詢、偵查中證述甚詳（參見偵卷第二十
    至三三頁、第一六一頁、偵二卷第一二二至一二七頁），佐
    以證人丙○○對於渠等經乙○○介紹結識之過程、行竊車輛
    以交付毒品之約定、及交付毒品之時地等各節均證述甚詳，
    且被告既自承委由證人丙○○代為竊取上開自小客車供其使
    用，已如前述，則參諸兩人於案發當時甫認識，彼此尚無交
    情，衡情苟非被告表示願意提供一定之利益委其行竊，其當
    無由為被告甘冒此刑事責任之風險甚明，是證人丙○○前揭
    委由其竊車後再交付毒品作為報酬之證述，應屬可採。再觀
    諸被告於偵查中雖供稱：伊在八月七日先借給乙○○五千元
    現金，後來在大台北華城交車時又給乙○○一萬元云云，然
    此核與證人乙○○於本院審理中結證陳稱：被告並未於八月
    七日交付五千元請我轉交丙○○等語，並不相符；足見被告
    前開所辯，應屬臨訟編造之詞，實無足取。被告犯行洵堪認
    定。
  (三)次按，刑事訴訟法第一百六十一條第一項規定：檢察官就被
    告犯罪事實，應負舉證責任，並指出證明之方法。對於其所
    訴之被告犯罪事實，應負提出證據及說服之實質舉證責任。
    次按，認定犯罪事實，須依證據，而所謂證據，係指合法之
    積極證據就犯罪事實能為具體之證明者而言；又認定不利於
    被告之事實，須依積極證據，苟積極證據不足為不利於被告
    事實之認定時，即應為有利於被告之認定，更不必有何有利
    之證據，最高法院三十年上字第八一六號著有判例。本件被
    告委由丙○○代為行竊自小客車一部，並同意以三包海洛因
    作為竊車之代價，雖如前述，然被告上揭交付第一級毒品之
    犯行，僅係其委任丙○○行竊之報酬，已難認其主觀上有營
    利之意圖，再衡諸該自小客車係屬贓車，駕駛人使用時尚須
    隨時注意逃避警方之查緝，其市場價格自難與一般中古車輛
    同一而論，亦無從據此認定被告客觀上有賺取價差營利之行
    為，因此被告上開交付第一級毒品之行為，僅得評價為委任
    丙○○竊車之報酬，尚無從認定其係意在販賣第一級毒品，
    自難率予認定被告有何意圖營利而販賣毒品之犯行。況本件
    被告亦否認販賣之行為，且依被告及證人之供詞，本案尚無
    法證明被告有從中賺取差價之事實，此外，復查無其他具體
    證據足資證明被告確有販賣第一級毒品之犯行，檢察官亦未
    能確實舉證說明被告賺有如何之「差價」而獲利，自難認定
    被告具有販賣而從中牟利之故意，依前揭說明，應認被告所
    為係犯轉讓第一級毒品罪，公訴人認被告所為係觸犯販賣第
    一級毒品罪，容有誤會，併此敘明。
貳、法律適用
一、核被告所為，係犯毒品危害防制條例第八條第一項之轉讓第
    一級毒品罪。公訴人認定被告係犯毒品危害防制條例第四條
    第一項之販賣第一級毒品罪，尚有未洽，已如前述，惟本件
    起訴交付第一級毒品之基本社會事實相同，本院自得變更起
    訴法條。被告轉讓前非法持有毒品之低度行為，為轉讓之高
    度行為所吸收，僅論以轉讓第一級毒品罪，不另論持有第一
    級毒品罪；又被告基於單一轉讓毒品之犯意，以轉讓第一級
    毒品海洛因作為委任竊車之代價，並按約定分兩次給付，為
    一轉讓行為之接續動作，為接續犯，先後兩次轉讓第一級毒
    品之犯行，時間密接，所犯構成要件相同之罪名，顯係基於
    概括犯意而為之，為連續犯，應以一罪論，並依法加重其刑
    。又被告有如事實欄所載之前科，有台灣高等法院被告前案
    紀錄表可參，其於前案執行完畢後五年內，再犯本件有期徒
    刑以上之罪名，為累犯，應依法加重其刑，並遞予加重之。
    爰審酌被告前有施用毒品、竊盜等前科，仍不知謹慎自持之
    素行、因委由丙○○行竊自小客車，而交付毒品之犯罪動機
    及目的、轉讓毒品危害他人之身體法益、轉讓之次數，又犯
    後否認犯行之態度等一切情狀，量處如主文所示之刑示懲。
    至扣案第一級毒品海洛因一小包（驗餘淨重一點三四公克，
    純質淨重零點二九公克），雖經送請法務部調查局鑑定結果
    ，含有第一級毒品海洛因成分，有該局調科字第０二０００
    六二六七號鑑定通知書在卷為憑，係查獲之毒品，依毒品危
    害防制條例第十八條第一項之規定，本應併予沒收銷燬之，
    然被告另犯施用第一級毒品罪，業經本院以九十四年度訴字
    第三七一號判決有期徒刑七月，並認此部份毒品係供施用犯
    罪而持有，將上開毒品宣告沒收銷燬之，有該判決書一份在
    卷為憑，應與本件轉讓犯行無涉，自不宜於本案併予宣告沒
    收銷燬；另包裝袋十四只、及電子秤一只，雖為被告所有，
    然其辯稱：係以前施用第二級毒品安非他命所用等語，且尚
    乏明確積極之證據，可資證明係供被告前揭轉讓第一級毒品
    犯行所用之物，爰不併予宣告沒收之。另前揭ＦＬ—九三二
    七號自小客車，雖係被告因犯罪所得之財物，然未據扣案，
    且為被害人周明信所有，自毋庸依毒品危害防制條例第十九
    條第一項之規定沒收之，附此敘明。
二、公訴意旨另以：被告丁○○明知海洛因係毒品危害防制條例
    第二條第二項第一款規定列管之第一級毒品，未經許可不得
    擅自持有、販賣，竟基於販賣第一級毒品海洛因之概括犯意
    ，自九十三年八月七日至同年月二十七日止，連續在臺北縣
    新店市○○路一一七號二樓之丙○○住處，以每小包海洛因
    四千五百元或五千元不等之價格，販賣與丙○○牟利。因認
    被告上開行為，涉有毒品危害防制條例第四條第一項之販賣
    第一級毒品罪嫌。按被告未經審判證明有罪確定前，推定其
    為無罪；又犯罪事實應依證據認定之，無證據不得認定犯罪
    事實；又不能證明被告犯罪者，應諭知無罪之判決，刑事訴
    訟法第一百五十四條第一項、第二項及第三百零一條第一項
    分別定有明文。又認定犯罪事實所憑之證據，雖不以直接證
    據為限，間接證據亦包括在內；然而無論直接或間接證據，
    其為訴訟上之證明，須於通常一般之人不致有所懷疑，而得
    確信其為真實之程度者，始得據為有罪之認定，倘其證明尚
    未達到此一程度，而有合理之懷疑存在時，即無從為有罪之
    認定，亦有最高法院七十六年度臺上字第四九八六號判例可
    資參照。況刑事訴訟法第一百六十一條第一項亦規定，檢察
    官就被告犯罪事實，應負舉證責任，並指出證明之方法，是
    檢察官對於起訴之犯罪事實，應負提出證據及說服之實質舉
    證責任，倘其所提出之證據，不足為被告有罪之積極證明，
    或其指出證明之方法，無從說服法院以形成被告有罪之心證
    ，基於無罪推定之原則，自應為被告無罪判決之諭知，最高
    法院九十二年度臺上字第一二八號著有判例可資參照。公訴
    意旨認被告就上開事實涉有毒品危害防制條例第四條第二項
    之販賣第一級毒品罪嫌，無非係以：前揭犯罪事實，業據證
    人丙○○於警詢、偵查證述在卷，復有扣案之第一級毒品海
    洛因二包、電子秤一個及分裝袋十四個等物可資佐證，為其
    主要論據。訊據被告堅詞否認有何上揭犯行，辯稱：伊沒有
    販賣第一級毒品予丙○○云云，經查：
  (一)證人丙○○雖於警詢中證稱：伊是因為偷車的事才認識被告
    ，於九十三年八月九日起有陸續向被告購買海洛因三、四次
    ，有一次是在八月二十七日早上八點許，每次都是以五千元
    購買一包，都是伊透過周仔（指乙○○）與被告聯絡，由被
    告親自送來的云云（參見偵卷第二六頁），然於偵查中則證
    稱：九十三年九月一日前的一、二個月都是向被告買，有時
    一、二天或三、四天（指購買頻率），每次份量一小包四千
    五百元，重量不知，約從七月到伊被查獲都是向被告買的云
    云（參見偵卷一六一至一六三頁），觀諸證人丙○○對於向
    被告購買第一級毒品海洛因之次數、價格、起迄日期等各節
    之證述，其前後所言，已有未合，且證人丙○○於本院審理
    中復翻異前詞改稱：伊並未向被告購買毒品等語，自難僅憑
    其警詢、偵查之證述，而遽為被告不利之認定；佐以證人乙○○於本院審理中證稱：丙○○是施用第一或第二級毒品伊
    不知道，伊自己是施用一級，被告沒有販賣毒品，伊也未幫
    他聯絡等語（參見本院九十四年八月九日審判筆錄第十一頁
    ），與證人丙○○前揭警詢及偵查中之證詞，亦有不符，尚
    難採信。
  (二)次查，被告為警查獲時，雖扣得第一級毒品海洛因二包、電
    子秤一只及分裝袋十四個等物，然被告則辯稱：前揭毒品並
    非其所有，電子秤、分裝袋是以前施用安非他命留下來的等
    語，而參諸被告為警查獲當日所採集之尿液，經送台灣尖端
    先進生技醫藥股份有限公司檢驗結果，係呈嗎啡陽性反應，
    有台灣尖端先進生技醫藥股份有限公司濫用藥物尿液檢驗報
    告一份在卷可憑（參見偵卷第一三七頁），顯見被告自身亦
    有施用第一級毒品之犯行，且被告遭查獲之毒品數量非鉅（
    驗餘淨重一點三四公克），參其個人有使用毒品之行為，其
    所扣得之毒品量亦未超過個人所需或經濟負擔，洵難認扣案
    之毒品海洛因係被告以賣出之意思而買入，自亦無從以前揭
    扣案之第一級毒品佐證被告有公訴人所指之販賣第一級毒品
    海洛因之犯行甚明。又一般而言，施用毒品者，其所買入之
    毒品當有分裝袋包裝，而為確定買得之毒品重量虛實，亦得
    以電子秤度量，又將購得毒品分裝攜帶外出或分開藏放，亦
    屬可能，是被告供述係其施用第二級毒品所用，洵非無據，
    自難以被告持有該等物品即遽認其有販賣毒品之犯行。此外
    ，復查無其他積極證據足認被告確有為前開販賣第一級毒品
    犯行，本應就此部分犯行為無罪之諭知，然公訴意旨認此部
    分與前揭論罪科刑部分，有連續犯之裁判上一罪關係，爰不
    另為無罪之諭知。
據上論斷，應依刑事訴訟法第二百九十九條第一項前段、第三百
條，毒品危害防制條例第八條第一項，刑法第十一條前段、第四
十七條，判決如主文。
中　　華　　民　　國　　94　　年　　9　　月 　　30　　日
                刑事第十三庭  審判長法　官 朱瑞娟
                                    法　官 鍾素鳳
                                    法　官 吳佳薇
上正本證明與原本無異。
如不服本判決應於收受送達後十日內向本院提出上訴書狀，其未
敘述上訴之理由者並得於提起上訴後十日內向本院補提理由書（
均須按他造當事人之人數附繕本）。
中　　華　　民　　國　　94　　年　　10　月　  　4　　日
                                    書記官 潘文賢
附錄：本案論罪科刑法條全文
毒品危害防制條例第八條第一項：
轉讓第一級毒品者，處一年以上七年以下有期徒刑，得併科新台
幣一百萬元以下罰金。
